臺灣臺中地方法院刑事判決　　　　　　　　　　　　九十三年度交易字第三七號
　　公　訴　人　臺灣臺中地方法院檢察署檢察官
　　被　　　告　柯鴻毅原名甲.
　　　　　　　　乙○○
右列被告因公共危險等案件，經檢察官提起公訴（九十二年度偵字第一一三二九號、
九十三年度偵字第三五二六號），本院合議庭裁定適用簡式審判程序，判決如左：
    主  文
柯鴻毅服用酒類，不能安全駕駛動力交通工具而駕駛，處拘役肆拾日，如易科罰金，
以佰元折算壹日。
乙○○因過失傷害人，累犯，處拘役伍拾日，如易科罰金，以佰元折算壹日。
    犯罪事實
一、乙○○曾因侵占、偽造文書及違反稅捐稽徵法案件，經臺灣板橋地方法院分別判
    處有期徒刑二年六月、五月、一年六月，經定應執行有期徒刑四年二月確定，甫
    於民國九十年十月二十二日執行完畢，仍不知警惕，明知飲酒後，注意及控車能
    力均將降低，仍於九十二年六月三日凌晨二時飲用高梁酒一杯後（尚未達於不能
    安全駕駛之程度），駕駛車牌號碼Ａ六─一六六一號自用小客車，沿臺中市○○
    路轉忠明路再轉西屯路，由東往西方向行駛，於同日凌晨二時五十二分許，途經
    同路與華美西街交岔路口時，理應注意車前狀況，隨時採取必要之安全措施及汽
    車行駛至交岔路口，轉彎車應讓直行車先行，但直行車尚未進入交岔路口，而轉
    彎車已達中心處開始轉彎，直行車應讓轉彎車先行，而依當時情形，又無不能注
    意之情事，竟疏於注意，於通過上開交岔路口時，未留意車輛及閃光黃燈號誌之
    警示表示注意路況，隨時為停車之準備，而仍貿然前行，未停車讓行，適同一時
    、地，有柯鴻毅（原姓名甲○○，九十三年七月二十日更名，下稱柯鴻毅）駕駛
    車牌號碼ＧＶ二─一四九號重機車，沿臺中市○○路由西往東方向行駛，欲左轉
    華美西街，亦應注意車前狀況，隨時採取必要之安全措施，行車速度在市區道路
    不得超過時速五十公里及行駛至交岔路口，應遵守閃光黃燈交通號誌之指示表示
    注意路況，隨時為停車之準備，而依當時情形，又無不能注意之情事，竟因柯鴻
    毅於同日二時三十分許開始駕車時，已先在臺中市○○路某撞球場飲用酒類，且
    已達不能安全駕駛之程度，故柯鴻毅之注意能力、控車能力、判斷能力均已嚴重
    減低，致疏未能為前揭之注意，以超越行車速限之時速六十公里而行駛，故左轉
    彎時幅度過大。因乙○○、柯鴻毅二人均有上述之疏失，乙○○見之柯鴻毅駕車
    左轉時，避煞皆已不及，遂於交岔路口，發生碰撞，致柯鴻毅人車倒地後，受有
    創傷性顱骨骨折併顱內出血、右下肢開放性骨折、髕骨骨折、左下肢骨折、左手
    撕裂傷、臉部擦傷等傷害。警據報後至現場處理，於同日凌晨三時三十六分許，
    對乙○○施以酒測，其呼氣酒精濃度為零點二九ＭＧ／Ｌ（尚未達不能安全駕駛
    動力交通工具之程度，經檢察官就公共危險部分另為不起訴處分），而柯鴻毅因
    傷送醫救治，經醫院於同日凌晨四時四分許對之抽血檢驗，亦發覺其血液中酒精
    濃度尚高達一一○點五一ＭＧ／ＤＬ，換算呼氣值為零點五二ＭＧ／Ｌ。
二、案經被害人柯鴻毅告訴並由臺中市警察局第六分局報告臺灣臺中地方法院檢察署
    檢察官偵查起訴。
    理  由
一、訊據被告柯鴻毅對於右揭公共危險犯行及被告乙○○對於過失傷害犯行，均於本
    院審理時坦承不諱。被告柯鴻毅公共危險部分，除被告柯鴻毅於偵查中之自白外
    ，尚有其血中酒精濃度之檢驗報告一紙、舉發違反道路交通管理事件通知單影本
    一紙、道路交通事故調查報告表及現場圖各一紙、現場照片六張等在卷可參。雖
    被告柯鴻毅經抽血檢驗之酒精濃度換算呼氣酒精濃度僅零點五二ＭＧ／Ｌ，但檢
    驗之時間距其酒後駕車之時間已有一個半小時左右，是逆推被告柯鴻毅於開始騎
    車時，應超過零點五五ＭＧ／Ｌ。按服用酒類不能安全駕駛動力交通工具之認定
    ，參考德國、美國之認定標準，對於酒精濃度呼氣已達每公升零點五五毫克或血
    液濃度達百分之零點一一以上，肇事率為一般正常人之十倍，應認為已達不能安
    全駕駛之標準（法務部八十八年五月十八日八八年度法檢字第一六六九號函參照
    ），被告柯鴻毅於事故發生後一小時半左右所測得血液酒精濃度換算為呼氣中所
    含酒精濃度高達每公升零點五二毫克，其駕駛車輛之注意能力已因飲酒而較平日
    為低，且復發生本件事故，顯已達不能安全駕駛動力交通工具之程度甚明。另被
    告乙○○過失傷害部分，亦據告訴人柯鴻毅指訴甚詳，並有道路交通事故調查報
    告表（一）（二）、肇事現場圖一紙、酒測報告一紙，舉發違反道路交通管理事
    件通知單影本一紙、現場照片六張及醫院診斷證明書一紙附卷可稽。次按車輛行
    駛時，駕駛人應注意車前狀況，隨時採取必要之安全措施及汽車行駛至交岔路口
    ，轉彎車應讓直行車先行，但直行車尚未進入交岔路口，而轉彎車已達中心處開
    始轉彎，直行車應讓轉彎車先行、飲用酒類後其吐氣所含酒精濃度超過每公升零
    點二五毫克者，不得駕車，道路交通安全規則第九十四條第三項、第一百零二條
    第一項第六款、第一百十四條第二款各訂有明文。被告乙○○駕車自應注意上述
    道路交通安全規定，且依當時路狀，又無不能注意之情形，竟疏不注意為之，以
    致肇事，致告訴人柯鴻毅受傷，被告乙○○自有過失，被告乙○○於本院審理時
    之自白應與事實相符。雖本件被害人柯鴻毅未注意車前狀況，隨時採取必要之安
    全措施，作好為停車之準備且超速行駛、酒醉駕車等，亦有過失，然此僅係被害
    人柯鴻毅是否與有過失之問題，並不能因此解免被告乙○○過失之罪責。且被告
    過失駕駛行為，核與告訴人之受傷間，具有相當因果關係。雖臺灣省臺中市車輛
    行車事故鑑定委員會及臺灣省行車事故覆議鑑定委員會鑑定意見均認為，被告乙
    ○○駕駛自小客車無肇事因素，惟被告乙○○酒後駕車已違反道路交通安全規則
    第一百十四條第二款之不得駕車規定，因其酒測值已達零點二九毫克，此時雖尚
    難認為其已達不能安全駕駛之程度，但可認定者係被告之注意能力、控車能力、
    反應能力均已較常人降低一半以上。而被告乙○○並非於靜止狀態下遭告訴人柯
    鴻毅追撞，而係以時速約十公里之速度前行，而二車碰撞地點係在路口處，且告
    訴人柯鴻毅係由西屯路左轉華美西街，由現場圖所示之碎落物位置，可見告訴人
    柯鴻毅在車禍發生時，已達路口中心處並開始轉彎，而被告乙○○當時係屬直行
    車但尚未進入交岔路口，故被告乙○○應有讓車之義務，惟被告乙○○疏未注意
    及此而未讓車，應有肇事因素。然鑑定機關未對此重要之事實為斟酌，其認定與
    本院不同之處為本院所不採，故該二鑑定報告尚難採為對被告有利之證據，附此
    敘明。本件事證明確，被告柯鴻毅之公共危險犯行及被告乙○○所犯過失傷害犯
    行，均堪以認定。
二、核被告柯鴻毅所為，係犯刑法第一百八十五條之三之酒醉不能安全駕駛動力交通
    工具而駕駛罪；被告乙○○所為，係犯刑法第二百八十四條第一項前段之過失傷
    害罪。被告乙○○前因侵占、偽造文書及違反稅捐稽徵法案件，經臺灣板橋地方
    法院分別判處有期徒刑二年六月、五月、一年六月，經定應執行有期徒刑四年二
    月確定，甫於九十年十月二十二日執行完畢，有臺灣高等法院被告全國前案紀錄
    表及臺灣臺中地方法院檢察署刑案資料查註紀錄表在卷可參，其於前案執行完畢
    五年內再犯本件有期徒刑以上之罪，為累犯，應依刑法第四十七條規定加重其刑
    。又被告乙○○為汽車駕駛人，酒醉駕車，因而致人受傷，依法應負刑事責任，
    應依道路交通管理處罰條例第八十六條第一項之規定加重其刑，並遞加重之。爰
    審酌被告柯鴻毅酒醉後已不能安全駕駛，仍不顧公眾之安危，貿然駕車，造成他
    人受傷，應予非難；被告乙○○之過失程度、所生之危害、肇事後之態度及被害
    人甲○○因而受傷，亦同有過失，且被告乙○○尚未與被害人柯鴻毅達成民事和
    解賠償等一切情狀，分別量處如主文所示之刑，並均諭知易科罰金之折算標準。
據上論斷，應依刑事訴訟法第二百七十三條之一第一項、第二百九十九條第一項前段
，刑法第一百八十五條之三、第二百八十四條第一項前段、第四十七條、第四十一條
第一項前段，道路交通管理處罰條例第八十六條第一項，罰金罰鍰提高標準條例第一
條前段、第二條前段，判決如主文。
本案經檢察官丙○○到庭執行職務。
中      華      民      國    九十三    年      十      月     十五     日
                                  臺灣臺中地方法院交通法庭
                                        法  官  張  清  洲
右正本證明與原本無異。
如不服本判決，應於送達後十日內向本院提出上訴狀（須附繕本），上訴於臺灣高等
法院臺中分院。
                                        書記官
中      華      民      國    九十三    年      十      月     十五     日
附錄論罪科刑法條
刑法第一百八十五條之三
服用毒品、麻醉藥品、酒類或其他相類之物，不能安全駕駛動力交通工具而駕駛者，
處一年以下有期徒刑、拘役或三萬元以下罰金。
刑法第二百八十四條第一項
因過失傷害人者，處六月以下有期徒刑，拘役或五百元以下罰金，致重傷者，處一年
以下有期徒刑、拘役或五百元以下罰金。
